【裁判字號】    92,聲再,262
【裁判日期】    921030
【裁判案由】    聲請再審
【裁判全文】
臺灣高等法院刑事裁定                            九十二年度聲再字第二六二號
    再審聲請人
    即受判決人  甲○○
右列聲請人因傷害等案件，對於本院九十一年度上易字第二七二號中華民國九十二年
六月十日確定判決（臺灣臺北地方法院九十年度易字第三二七號、臺灣臺北地方法院
檢察署八十九年度偵字第二○七四○號，併辦案號：九十年度偵字第八五三號），聲
請再審，本院裁定如左：
    主  文
再審之聲請駁回。
    理  由
一、本件聲請意旨略以：聲請人即被告甲○○因傷害、毀損、恐嚇等案件，經臺灣高
    等法院於九十二年六月十日以九十一年上易字第二七二號，對傷害部分判決有罪
    ，爰於法定二十日之聲請再審期限，依刑事訴訟法有關再審之規定，聲請再審，
    茲敘明聲請再審之理由如下：
  (一)、不得上訴於第三審法院之案件，發見該案件就「足生影響於判決之重要證據漏
      未審酌」者，得為受判決人之利益，聲請再審，所謂「漏未審酌者」即指「重
      要證據不調查或漏未審酌」者而言，本案漏未審酌之重要證據如下：
    １、二米長大木棍是否為告訴人當時當場使用攻擊被告之兇器（兇器在卷）？證
        人即當時目擊經過之蔡經理於九十二年五月二十七日十點二十分之審理庭，
        即審判期日前可以調查中鼎公司余俊彥總經理（今為董事長）等，而不調查
        ，違反證人到場、陳述及作證具結之義務，可以調查而故意不傳喚、不拘提
        到案調查，以發見真實之必要。此目擊證人蔡經理係告訴人中鼎公司之同事
        ，被告根本不可能串供，且對釐清真相至為重要，又有九十二年五月二十七
        日庭呈錄音帶之證據。八十九年十月二十七日下午二點三十分，中鼎公司黃
        基旺、黃淑娟詳聽該捲錄音帶並依法請求審判長鑒核錄音帶，並請求傳喚證
        人余俊彥、吳振紋、鄭蒼吉、黃淑娟等證人，再調查二米長兇器之重要證據
        ，證明被告正當防衛。故目擊證人可以見證：「被告手無寸鐵，而告訴人拿
        二米長大木棍追打被告，卻還誣告。」但審判長根本不調查證據只以中鼎公
        司一紙公文即採證，故違反刑事訴訟法第三百七十九條第十款及第一百六十
        三條之一之規定。
     2.八十九年八月十日晚間七點詳見「九十二年六月九日刑事聲請補證九十一年
       七月三日筆錄，補正第十八頁：『有打電話』」及詳聽「九十一年七月三日
       庭詢筆錄與錄音帶。」，故審判長或受命法官應依職權調查證據，告訴人黃
       基旺與賴淑芬如何打電話、打大哥大聯絡，談些什麼？但九十一年七月三日
       林明俊法官卻故意不再問黃基旺，黃基旺答：「我、我、我、不太清楚‧‧
       ‧」，再答：「她打給我」，但法官卻突然說：「這個問題，我們以後再追
       究了。」，被告立即：「報告法官，我提出異議。」，故告訴人黃基旺自始
       不承認用大哥大打電話，（刑事訴訟法第一百五十八條職務已知事實）舉證
       責任之例外，告訴人已坦承：「她打給我（指黃基旺）」，如何打，因告訴
       人人在車上且已下班，故林明俊法官於九十一年七月三日故意不調查、不詢
       問、不對質兩證人（因黃基旺當時是以證人身分接受林明俊法官依被告庭呈
       之問題問話），此重要之證據九十二年五月二十七日十點二十時三位法官亦
       漏未審酌，而未予調查，也不說明理由，故告訴人以大哥大與證人賴淑芬勾
       串供證，因以「柺杖鎖重傷被告」而以「反告傷害黃基旺」之反告企圖至為
       明顯，故三位承審法官：即審判長張連財法官、黃金富法官及林明俊法官，
       故意不再調查、亦不傳喚告訴人參加審理庭，以刑事訴訟法第二百二十一條
       ：「判決除有特別規定外，應經當事人之言詞辯論為之。」及第二百八十九
       條：
       「調查證據完畢後，應命依左列次序就事實與法律辯論之。」。然三位法官
       均不調查此重要證據及證人賴淑芬是否明確看到被告黃基旺，詳見地院公設
       辯護人陳德仁九十一年二月十八日提出之辯護書第二、三頁：「證人余文元
       、陳勝雄、賴淑芬證述出入太大，已涉基本犯罪事實認定問題，恐非證人賴
       淑芬（被告八十七年九月十四日離婚之妻所可指證且作證能力即證明力薄弱
       」，且由證人賴淑芬之恐嚇案與毀損案，三位審判長亦不調查清楚，而依刑
       事訴訟法第一百五十五條：「證據之證明力，由法院自由判斷‧‧‧」，且
       證人賴淑芬作證多次不同，詳見錄及九十年十一月二十九日公設辯護人陳德
       仁所提辯護書第四至七頁，賴淑芬作證：「‧‧‧後來我看到甲○○拿柺杖
       鎖打我朋友黃基旺，並打倒在地，且聽到黃基旺一直大聲求救呼喊‧‧‧」
       ，但是黃基旺卻無重擊之傷，僅有瘀、擦、腫傷等輕微傷勢而已之醫院診斷
       證明，且告訴人黃基旺亦坦承：「甲○○一手壓住我的柺杖鎖，並用另一手
       打我的頭」，且又坦承「一隻手拿望遠鏡之包包」，故易碎之望遠鏡，然三
       位法官確不調查清楚，甚至根本不調查望遠鏡，傷單之醫生許文章傳喚到案
       ，證人間與被告之結問與對質，故意漏未審酌重要之證據不調查，違反刑事
       訴訟法第三百七十九條第十款。
     3.八十九年八月十日及十一日大安分局及瑞安派出所均有錄影帶及錄音帶亦可
       以證明上述之證物黃基旺使用大哥大、望遠鏡叫〝阿舅〞之姪子，賴淑芬與
       黃基旺在瑞安派出所之談話勾串供證及督察室林政泰已看過該錄影帶，故有
       查明真相、調查證據、傳喚林政泰之必要，但法官違反刑事訴訟法第一百六
       十二條、第一百六十三條之一第一項第一款及第二款、第二百八十八條及第
       二百七十五條至第二百七十八條之規定，故該判決有違反刑事訴訟法第三百
       七十九條第十款。
   (二)、按犯罪事實應憑證據認定之，無證據不得推定其犯罪事實，不能證明被告犯
       罪者，應諭知無罪之判決，刑事訴訟法第一百五十四條、第三百零一條第一
       項分別定有明文。又事實之認定，應採證據，即應憑證據，如未能發見相當
       證據，或證據不足以證明，自不能以推測或擬制之方法，為裁判基礎（最高
       法院四十年台上字第八六號判例參照），且認定犯罪時所憑之證據，雖不只
       以直接證據為限，間接證據亦包括在內，然而無論直接證據或間接證據，其
       為訴訟上之證明，須於通常一般之人均不致有懷疑，而得確信其為真實之程
       度，如係得據為有罪之認定，其證明如未達到此一程度，而有合理之懷疑存
       在，而無從使事實審法得有罪之確信時，即由法院為論知被告無罪之判決（
       見最高法院七十六年台上字第四九八六號判例參照），又刑事訴訟法第一百
       五十五條第一項規定：「證據之證明力，由法院判斷。」，然此並非謂法官
       對於事實之認定，得流於專斷，其對事實所為認定仍須經過合理之推理過。
       此合理之推理之過程，除實定法所明文規定之證據法則外，法官仍須受二大
       原則，即「論理法則」及「經驗法則」之拘束，以論理法則與經驗法則為事
       實之判斷基準。最高法院五十三年台上字第二○六七號判例對此亦揭示：「
       證據之證明力如何，雖屬事實審法院自由判斷之職權，而其所為判斷，仍應
       受經驗法則與論理法則之支配。」，亦即對該事實之存在，不存在與否，於
       訴訟上證明可達於高度之蓋然性為已足，當然於刑事程序上，認定犯罪事實
       存在之此種高度之蓋然性，必須超越合理懷疑，使通常一般人均不致有所懷
       疑，而得確信其真實方可。如證據本身依照吾人日常生活經驗定則觀察，尚
       非無疑竇時，則難據採為判決之基礎（最高法院四十八年台上字第四七五號
       判例參照），故依前所述原審判決有足生影響於判決之重要證據漏未審酌之
       違誤之處，因而聲請再審云云。
二、按不得上訴第三審法院之案件，除前條（第四百二十條）規定外，其經第二審確
    定之有罪判決，如就足生影響於判決之重要證據漏未審酌者，亦得為受判決人之
    利益，聲請再審，刑事訴訟法第四百二十一條定有明文。又所謂漏未審酌，係指
    該重要證據業已提出，未予審酌而言。經查：
  (一)、本件聲請人之聲請意旨(一)1.所指之事實，業據原確定判決於理由一、(一)中除以
      中鼎公司之回函為判斷之基礎外，還有告訴人黃基旺於警、偵及審時均指訴明
      確，並有台北市立仁愛醫院八十九年八月四日（甲）急診字第○八九○四○○
      ○八七七號驗傷診斷書一件（見偵字第八五三號第十五頁）作為論罪科刑之證
      據，並於判決理由第五頁倒數第八行敘明：「(四)被告於本院審理中，聲請：調
      閱八十九年八月十日台北市政府警察局大安分局拘留室錄影帶、傳喚當時警車
      上之員警，證明案發當時被告手提大型望眼鏡，根本不可能還手；調閱大安分
      局八十九年八月十日及同年月十一日地下室錄音帶、錄影帶，及拘留室錄影帶
      、登記簿，並傳喚偵查員林正泰、拘留室室友菲律賓人Ｐｈｉｌｉｐ  Ｍａｒ
      ｔｉｎ，證明被告曾受違法羈押；傳喚中鼎公司董事長余俊彥、秘書吳振紋、
      總管理處鄭蒼吉、品保公安部黃淑娟、黃基旺之妻子，證明黃基旺之中鼎公司
      同事曾在現場、黃基旺曾使用大哥大；調查八十九年七月至九十一年二月間，
      黃基旺與賴淑芬行動電話之通聯紀錄；訊問黃基旺案發當時，現場同事姓名；
      訊問黃基旺於九十年十二月二日曾否搭載賴淑芬？賴淑芬如何得知至仁愛醫院
      願接受測謊否？詢問黃基旺八十九年七月七日曾否撞壞被告機車？九十年二月
      二十七日如何得知開庭期日？請求中鼎公司派員出庭，答覆黃基旺使用大哥大
      情形；調閱黃基旺全家及瑞安派出所警員資料、當時稱黃基旺為舅舅之員警為
      何人；聲請羈押黃基旺與賴淑芬；函查（０２）0000000號電話於八十
      九年八月十日下午三、四點，有無與（０２）00000000號電話通話之
      紀錄，證明賴淑芬以電話告知黃基旺關於恐嚇一事；傳喚中鼎公司相關證人，
      證明黃基旺曾以三米長大木棍追打被告；調閱八十九年八月十日及同年月十一
      日之錄影帶，及傳喚臺北市政府警察局督察室林正泰，證明黃基旺當時曾使用
      大哥大等證據，業經本院詳述理由，均認無調查之必要，於九十二年三月二十
      八日裁定駁回確定在案（見本院卷第二六０頁至第二六二頁）」，詳敘其理由
      ，尚難認為未經調查。
  (二)、至於聲請意旨(一)2.、3.所指之事實，亦由聲請人於本案訴訟程序進行時，向本
      院提出聲請調查證據，業據本院審核斟酌並於九十二年三月二十八日以九十二
      年上易字第二七二號裁定予以駁回聲請人之聲請，且本院前審判決理由第四頁
      亦敘述：「(一)被告甲○○於八十九年八月四日中午十二時十分，毆打黃基旺成
      傷之事實，業據告訴人黃基旺於警訊及偵、審時均指訴明確，並有臺北市立仁
      愛醫院（以下稱仁愛醫院）八十九年八月四日（甲）急診字第０八九０四００
      ０八七七號驗傷診斷書一件附卷可稽（見偵字第八五三號卷第十五頁）。且黃
      基旺業對被告傷害之犯行提出告訴，此有警訊筆錄及偵訊筆錄可稽（見八十九
      年核退字第一三二四號卷第六頁、偵字第二０七四０號卷第六頁、偵字第八五
      三號卷第十一頁反面）。被告雖辯稱係遭黃基旺毆打始出手自衛，並非有意傷
      害，在場亦有不知姓名之中鼎公司員工可資證明云云。然此已為黃基旺所否認
      。且經原審函詢中鼎公司是否曾就該件糾紛進行查證，而有在場人員姓名等情
      ，亦經中鼎公司函覆表示，就被告以傳真要求該公司出面協調與黃基旺間之衝
      突部分，因屬彼二人之私人事件，故認不宜介入處理，至於八十九年八月四日
      中午是否有員工與黃基旺同行部分，則無所知等語，有中鼎公司九十年十一月
      二十六日（九十）鼎管字第一一二六一０號函一件附卷可稽（見原審卷第二四
      三頁）。是被告辯稱，遭告訴人持大木棍毆打，因自衛始出手反擊云云，應為
      卸責之詞，難以採信。(二)被告於八十九年八月十日恐嚇黃基旺之事實，業據黃
      基旺指訴在卷，並經證人賴淑芬指證綦詳（見偵字第二０七四０號偵查卷第七
      頁背面、第四十四頁背面，本院卷第一六０至第一六一頁），互核相符。又以
      被告不滿黃基旺與賴淑芬間之來往情形，並曾與黃基旺直接發生肢體衝突致黃
      基旺受有傷害等具體情形觀之，告訴人及賴淑芬供稱，被告告訴賴淑芬要其轉
      告右揭將恐嚇黃基旺之言詞，應堪認屬實。且該言語確使黃基旺心生畏懼，業
      據黃基旺供明（見偵字第二０七四０號卷第五頁反面），至於黃基旺是否確因
      畏怖而改變行徑，則與被告是否有恐嚇之犯行，無必然之關聯。被告否認犯行
      ，辯稱：黃基旺若有畏怖之心，不致於同日再行接送賴淑芬云云，尚不足採。
      (三)被告於八十九年八月十日下午七時許，毆打黃基旺成傷之事實，業據黃基旺
      指訴明確，核與證人賴淑芬及警員陳勝雄、余文元指證見被告與黃基旺互有拉
      扯毆打等情相符（見偵字第二０七四０號卷第八頁、第十六頁背面、第四十四
      頁背面，原審卷第一六五頁至第一六八頁、第二二五頁至第二三０頁），並有
      仁愛醫院八十九年八月十日北市仁醫診字一二八號驗傷診斷書一件在卷可憑（
      見八十九年度核退字第一三二四號偵查卷第八頁）。被告雖辯稱右揭診斷證明
      書所載傷情與黃基旺主張於同年八月四日所受之傷情相仿，可能為該次之舊傷
      云云。惟黃基旺於八十九年八月十日下午七時許，共受有左前額瘀傷三×三
      公分下唇瘀腫一×一公分右上肢擦傷一×一公分，瘀傷三×三公分左上
      肢浮腫三×三公分右膝瘀傷三×二公分左膝瘀傷三×二公分等傷害，有前
      開診斷證明書可稽，其中除左、右膝之受傷部位於同年月四日分別為左膝擦傷
      四×三公分及右膝擦傷十×八公分，傷情前後不同外，其餘左前額、下唇、右
      上肢及左上肢部分，於八十九年八月四日之診斷證明書，並無受傷記錄，因認
      該二紙診斷證明書之記載並無誤認情形。是被告否認傷害云云，顯不足採。」
      足徵本院前審判決確實詳加審酌至明
  (三)、依前開上述說明，聲請人所提出之證據，業經原確定判決審酌過，自非聲請人
      所指之就足生影響判決之重要證據漏未審酌之情形。本件聲請人所舉聲請再審
      之理由，核與上述法條所定並不相符，應認為無再審理由，爰依同法第四百三
      十四條第一項，裁定如主文。
中      華      民      國    九十二    年      十      月    三十      日
                              台灣高等法院刑事第二庭
                                  審判長法  官  蔡  長  溪
                                        法  官  楊  貴  志
                                        法  官  林  俊  益
右正本證明與原本無異。
不得抗告。
                                        書記官  陳  明  琴
中      華      民      國    九十二    年      十      月    三十一    日


司法院資訊處製作；財團法人民間司法改革基金會備份。
